【裁判字號】    95,訴,1240
【裁判日期】    950807
【裁判案由】    返還消費借貸款
【裁判全文】
臺灣板橋地方法院民事判決              95年度訴字第1240號
原      告  彰化商業銀行股份有限公司
法定代理人  乙○○
訴訟代理人  丙○○
被      告  丁○○
            甲○○
訴訟代理人  文  聞律師
            成樞律師
            林淑菁律師
複  代理人  蔡立煇
上列當事人間請求返還消費借貸款事件，經本院於民國95年7 月
24日言詞辯論終結，判決如下：
    主  文
被告應連帶給付原告新臺幣貳佰伍拾伍萬陸仟伍佰伍拾柒元，及
如附表編號一所示之利息、違約金。
被告應連帶給付原告新臺幣貳拾捌萬捌仟捌佰壹拾元，及如附表
編號二所示之利息、違約金。
被告應連帶給付原告新臺幣貳佰肆拾萬元，及如附表編號三所示
之利息、違約金。
訴訟費用由被告連帶負擔。
    事實及理由
一、程序方面：
    本件原告於起訴時，其法定代理人原為張伯欣，嗣該人因故
    無法行使職權，而由原告現任常務董事乙○○代理職權，並
    已於民國95年6 月29日具狀聲明承受訴訟，核與民事訴訟法
    第170條規定並無不合，自應准許，合先敘明。
二、原告起訴主張：緣被告丁○○邀同另一被告甲○○為其連帶
    保證人，陸續向原告借款共計3 筆：(一)於民國87年6 月12日
    向原告借款新臺幣（下同）5,400,000 元，利息自借款日起
    ，照原告訂定之基本放款利率加年息0.5 ％按月計付，並同
    意自借款日起屆滿24個月翌日起，改按原告當時牌告之基本
    放款利率加年息1.875 ％按月計付，嗣後遇原告調整基本放
    款利率時，同意自調整日起，改按原告當時牌告之基本放款
    利率加碼年息1.875 ％機動調整之（逾期時之基本放款利率
    為為7.797 ％）。約定借款期限為15年（自87年6 月12日起
    至102 年6 月12日止），並自87年6 月12日起至89年5 月12
    日止為寬限期，在此期間依借款金額按月繳付利息，另自89
    年6 月12日起，以每1 個月為1 期，共分156 期，按期平均
    攤還本息。(二)又於88年5 月19日向原告借款300,000 元，利
    息自借款日起，照原告訂定之基本放款利率加年息0.625 ％
    按月計付，並同意自借款日起屆滿12個月翌日起，改按原告
    當時牌告之基本放款利率加年息1.375 ％按月計付，嗣後遇
    原告調整基本放款利率時，同意自調整日起，改按原告當時
    牌告之基本放款利率加碼年息1.375 ％機動調整之（逾期時
    之基本放款利率為7.545 ％），約定借款期限為15年（自88
    年5 月19日起至103 年5 月19日），並自88年5 月19日起至
    90年4 月19日止為寬限期，在此期間依借款金額按月繳付利
    息，另自90年5 月19日起，以每1 個月為1 期，共分156 期
    ，按期平均攤還本息。(三)復於88年10月27日向原告借款2,40
    0,000 元，利息自借款日起，照原告訂定之基本放款利率加
    年息0.875 ％按月計付，並同意自借款日起屆滿12個月翌日
    起，改按原告當時牌告之基本放款利率加年息1.375 ％按月
    計付，嗣後遇原告調整基本放款利率時，同意自調整日起，
    改按原告當時牌告之基本放款利率加碼年息1.375 ％機動調
    整之（逾期時之基本放款利率為7.797 ％），約定借款期限
    為15年（自88年10月27日起至103 年10月27日止），並自88
    年10月27日起至90年9 月27日止為寬限期，在此期間依借款
    金額按月繳付利息，另自90年10月27日起，以每1 個月為1
    期，共分156 期，按期平均攤還本息。上開3 筆借款並均另
    約定，如未按期攤還本金或繳納利息時，除仍按上開約定利
    率計息外，逾期在6 個月以內者，按上開利率10％，逾期在
    6 個月以上者，就超過部分，按上開利率20％加計違約金。
    惟查，孰料上開借款被告丁○○並未按期償還，其中第1 筆
    借款僅攤還至90年9 月12日止，第2 筆借款僅攤還至91年4
    月19日止，第3 筆借款攤還至90年8 月27日止，尚積欠如主
    文第1 、2 、3 項所示之本金、利息及違約金未為清償，迭
    經催討無效，依兩造借據約定事項第3 、4 條第1 項約定，
    被告丁○○對原告所負之一切債務已喪失期限利益，上開借
    款視同全部到期，被告丁○○應立即清償本息及違約金，而
    被告甲○○既為連帶保證人，自應負連帶清償責任。為此，
    爰依消費借貸及連帶保證之法律關係提起本件訴訟等語，並
    聲明求為判決：被告連帶給付原告5,245,36 7元及如附表編
    號1 、2 、3 所示之利息及違約金。
三、被告對於原告主張之事實除抗辯原告請求之利息過高，因當
    初簽約時是高利率時代，後來利率開始走低，但原告並無主
    動調低利率等語外，其餘均不爭執。
四、原告主張之前揭事實，被告除抗辯請求之利息過高外，其餘
    均不爭執，並有原告所提出與其陳述相符之借據影本3 份、
    基本放款利率變動表1 份為證，堪認為真實。至被告雖抗辯
    稱原告請求之利息過高，應予降低云云，惟原告訴訟代理人
    並未同意，且按約定利率，超過週年百分之20者，債權人對
    於超過部分之利息，無請求權，民法第205 條定有明文，本
    件兩造簽訂之上開借據3 份，其中第4 條第4 款既均已載明
    各該借款之利率，有借據3 份在卷可憑，則被告既與原告訂
    立契約，當係已就雙方契約內容斟酌後所為之自由決定，且
    本件原告請求之各該借款利息復均未逾前開法定最高利率百
    分之20之限制，亦難認有何顯失公平情事，被告自應受雙方
    契約內容之拘束，尚不得片面指摘利息太高，是被告此部分
    所辯，並無可採。
五、從而，原告依消費借貸及連帶保證之法律關係，請求被告連
    帶給付原告5,245,367 元及如附表編號1 、2 、3 所示之利
    息及違約金，為有理由，應予准許。
六、結論：本件原告之訴為有理由，依民事訴訟法第85條第2 項
    ，判決如主文。
中    華    民    國    95    年    8     月    7     日
                  民事第一庭法  官  黃若美
以上正本係照原本作成。
如對本判決上訴，須於判決送達後20日內向本院提出上訴狀。
中    華    民    國    95    年    8     月    7     日
                            書記官  傅明華


司法院資訊處製作；財團法人民間司法改革基金會備份。
